臺灣高等法院臺南分院刑事判決
110年度上訴字第643號
上  訴  人  
即  被  告  甲○○


選任辯護人  莊志剛律師
上列上訴人因違反槍砲彈藥刀械管制條例案件，不服臺灣臺南地
方法院109年度重訴字第8號中華民國110年3月24日第一審判決（
起訴案號：臺灣臺南地方檢察署108年度偵字第19629號、109年
度偵字第6604號），提起上訴，本院判決如下：
    主  文
原判決關於附表一編號1、3所示部分暨定應執行刑、相關沒收部
分，均撤銷。
甲○○犯如附表一編號1、3所示各罪，各處如附表一編號1、3所示
之刑。扣案如附表二編號1、3、5、6、7、12、15「沒收與否」
欄所示之物，均沒收之。
其他上訴駁回。
甲○○上開撤銷改判部分所處之刑與上訴駁回部分所處之刑，應執
行有期徒刑陸年，併科罰金新臺幣貳拾萬元，罰金如易服勞役，
以新臺幣壹仟元折算壹日。沒收部分併執行之。
    事  實
一、甲○○明知可發射子彈具殺傷力之改造手槍、具殺傷力之子彈
    ，分別係屬槍砲彈藥刀械管制條例第4條第1項第1款、第2 
    款所列之違禁物，非經中央主管機關許可，不得無故製造、
    持有，竟分別為下列行為：
　㈠基於持有可發射子彈具有殺傷力之改造槍枝及具有殺傷力之
    子彈之犯意，於民國108年8月間，經由員工王煜棠之介紹，
    向真實姓名年籍不詳、自稱「陳冠碩」之成年男子以新臺幣
    （下同）5萬5,000元之代價，購入具殺傷力之00-000黑色改
    造手槍1枝（含彈匣1個，槍枝管制編號0000000000，下稱A
    槍）及具殺傷力之非制式子彈31顆（購入38顆，均經試射，
    除其中7顆經鑑驗試射無法擊發，或雖可擊發、但發射動能
    不足而不具殺傷力外，其餘31顆子彈均可擊發，認均具殺傷
    力；該不具殺傷力之子彈7顆部分，另由本院為不另為無罪
    之諭知，如後述）、制式子彈2顆而持有之。
  ㈡基於製造可發射子彈具有殺傷力之改造槍枝之犯意，於108年
    9月間，前往址設臺南市○○區○○路0段000號之1之「武星級生
    存遊戲專賣店」，先以6,500元之代價，購入不具殺傷力之0
    0-000銀色模型槍1枝，再於其位於臺南市○○區○○路00巷00弄
    00號之住處內，以附表二編號6、7、12所示之鑽臺、鑽尾（
    使用其中2支）、固定夾等物，將上開銀色模型槍槍管內阻
    鐵貫通、換裝金屬撞針，製造成可供擊發適用子彈使用、具
    有殺傷力之手槍1枝（含彈匣3個，槍枝管制編0000000000號
    ，下稱B槍），並於製造完成後持有之。
　㈢於108年10月間，先在雅虎奇摩拍賣網站上，以7萬餘元之價
    格，向真實姓名年籍不詳、通訊軟體「微信」暱稱為「敏兒
    」之賣家購入原具有殺傷力之PT-24黑色模擬槍1枝、金屬管
    1支及空包彈彈殼、金屬彈頭各17顆，而自斯時起，持有前
    揭具有殺傷力之PT-24黑色模擬槍（含彈匣1個，槍枝管制編
    號0000000000，下稱C槍）。嗣甲○○因感該模擬槍內之槍管
    口徑太小，竟昇高其犯意，基於製造可發射子彈具有殺傷力
    之槍枝之犯意，以附表二編號6、7、12所示之鑽臺、鑽尾（
    使用其中2支）、固定夾鑽通該金屬管，使之成為管制槍枝
    之主要組成零件，而著手製造可發射子彈具有殺傷力之槍枝
    ，惟因製造完成的槍管無法與該模擬槍結合，而未遂；另於
    同期間，以組合金屬彈殼、彈頭並加入底火及火藥之方式，
    製造成具有殺傷力之非制式子彈17顆，並於製造完成後持有
    之。
二、嗣經警於108年11月14日12時10分許，持臺灣臺南地方法院
    法官核發之搜索票，並經甲○○同意而在其上址住處進行搜索
    ，當場扣得其所有如附表二所示之物，而查悉上情。
三、案經高雄市政府警察局刑事警察大隊報請臺灣臺南地方檢察
    署檢察官偵查起訴。　　
　　理  由
壹、證據能力部分：
    按被告以外之人於審判外之陳述雖不符刑事訴訟法第159 條
    之1 至之4 等4 條之規定，而經當事人於審判程序同意作為
    證據，法院審酌該言詞陳述或書面陳述作成時之情況，認為
    適當者，亦得為證據；當事人、代理人或辯護人於法院調查
    證據時，知有刑事訴訟法第159 條第1 項不得為證據之情形
    ，而未於言詞辯論終結前聲明異議者，視為有前項之同意，
    同法第159 條之5 定有明文。立法意旨在於傳聞證據未經當
    事人之反對詰問予以核實，原則上先予排除；惟若當事人已
    放棄反對詰問權，於審判程序中表明同意該等傳聞證據可作
    為證據；或於言詞辯論終結前未聲明異議，基於尊重當事人
    對傳聞證據之處分權，及證據資料愈豐富，愈有助於真實發
    見之理念，且強化言詞辯論主義，使訴訟程序得以順暢進行
    ，上開傳聞證據亦均具有證據能力。查，本判決所引用具傳
    聞性質之各項證據資料，檢察官、上訴人即被告（下稱被告
    ）甲○○及辯護人於本院準備程序、審理時表示同意列為本案
    證據（見本院卷第106-109、186頁），且經本院於審判期日
    依法踐行調查證據程序，檢察官、被告及辯護人於本院言詞
    辯論終結前均未表示異議，本院審酌該等具有傳聞證據性質
    之證據，其取得過程並無瑕疵或任何不適當之情況，應無不
    宜作為證據之情事，認以之作為本案之證據，應屬適當，依
    刑事訴訟法第159 條之5 之規定，自得作為證據。
貳、實體部分：
一、認定事實所憑證據及理由：
　㈠事實欄一㈠所示持有非法具殺傷力槍枝及子彈部分、事實欄一
    ㈡所示非法製造槍枝部分，及事實欄一㈢所示非法製造子彈部
    分，業據被告於警詢、偵訊、原審及本院審理時坦承不諱（
    見偵卷1第12-17頁、第71-73頁；原審卷第49、232頁；本院
    卷第105、184、200-202頁），並有被告之自願受搜索同意
    書、高雄市政府警察局刑事警察大隊搜索扣押筆錄、扣押物
    品目錄表、扣押物品收據、現場蒐證照片（見偵卷1第29-37
    、43-46頁）、高雄市政府警察局槍枝初步檢視報告表（見
    偵卷1第47-58頁）、扣案槍彈、工具照片（見偵卷2第39-41
    頁）等資料附卷可憑，及如附表二編號1至7、12、15所示之
    物扣案可資佐證。而附表二編號1、2、4所示之槍枝、子彈
    ，經送請內政部警政署刑事警察局（下稱刑事警察局）鑑驗
    ，其結果詳如附表二編號1、2、4「說明」欄所示，有附表
    二編號1、2、4所示之相關鑑定書函附卷可為依據。依上開
    鑑定結果可知，附表二編號1、2所示之槍枝、附表二編號4
    所示之子彈共50顆，均具有殺傷力，足徵被告上開任意性自
    白核與事實相符，堪可採信。　　　
  ㈡事實欄一㈢非法製造槍枝未遂部分：
  ⒈訊據被告甲○○坦承持有附表二編號3所示之C槍，及有貫通附
    表二編號5所示之槍管之行為，並稱：其技術不佳而將該槍
    管的螺紋鑽壞，其行為應成立製造槍枝未遂等語。
　⒉經查：　
　⑴扣案之C槍經送刑事警察局鑑定結果，認係改造手槍，由土耳
    其RETAY廠PT24型空包彈槍，換裝改造金屬槍管（由原彈室
    端加裝金屬管）而成，擊發功能正常，可供擊發適用子彈，
    具有殺傷力乙情，此有刑事警察局109年3月12日刑鑑字第10
    88018183號鑑定書在卷可按（見偵卷1第127頁）；另扣案如
    附表二編號5所示之槍管，屬經公告之槍枝主要組成零件，
    亦有內政部110年8月23日內授警字第1100043699號函存卷足
    據（見本院卷第151-152頁），從而，扣案之C槍及附表二編
    號5所示之槍管，確分別屬槍砲彈藥刀械管制條例所規定管
    制之槍砲、槍枝主要組成零件無訛。　
　⑵按槍砲彈藥刀械管制條例第8條第1項之罪所謂「製造」，係
    包括創製、改造、組合、混合及化合等行為而言，修理亦屬
    製造行為之一種；凡將原不具有殺傷力之槍枝予以改造或加
    工，致改變其原有性能或屬性，使成為可發射子彈具有殺傷
    力之槍枝，或使原已具殺傷力之槍枝增強其殺傷威力者均屬
    之（最高法院101年度台上字第1855號判決意旨參照）；且
    所謂槍枝之「製造」行為，係指新製或改造，因而使之具有
    槍枝效能之行為。是槍砲彈藥刀械管制條例規範處罰行為人
    未經許可而製造槍枝之犯行，即行為人主觀上須有製造槍枝
    之犯意，客觀上又未受許可而製造，始成立犯罪，縱其槍枝
    尚未製造完成或無殺傷力，亦屬未遂犯。查，被告於警詢時
    供稱：已貫通的槍管1支（即附表二編號5的槍管）是我自己
    貫通的（見偵卷1第13頁）；於本院行準備程序時供承：「C
    槍買來的時候槍管就已經貫通了，有一個洞，我沒有針對原
    本附在槍身裡面的槍管做處理，當時買家還有另外給我一支
    槍管，我有鑽這支槍管，其中一邊的螺紋被我鑽壞的，是網
    路上的賣家教我的。我本來在網路上買這把槍的時候，賣家
    跟我講買來槍就可以使用，我買來發現洞很小，我跟買家反
    應，買家教我將另外附的槍管洞鑽大一點，就可以跟原來的
    槍管交換，我不小心就把槍管鑽壞掉。」、「（你鑽這支槍
    管的目的，是不是為了改造這支槍枝？）對。」（見本院卷
    第105頁）；於本院審理時供稱：「C槍的槍管我有去鑽，但
    鑽壞了。我鑽這支槍管的目的是為了要裝在C槍上面」（見
    本院卷第184頁）等語，而原審將C槍送請中央警察大學鑑定
    結果，發現C槍槍管口部之内徑6.5公釐、外徑13.8公釐，槍
    管後端内徑6.5公釐、外徑9.8公釐；扣案槍管口部之内徑8.
    9公釐、外徑13.8公釐，槍管後端内徑8.0公釐、外徑9.9公
    釐等情，有該校109年11月12日校鑑科字第1090010745號鑑
    定書附卷可參（見原審卷第171-187頁），可見扣案槍管之
    口徑比C槍內之槍管口徑為大，則被告所稱因C槍內槍管的洞
    較小，故將賣家另外所附之槍管口鑽大一點，再跟原來的槍
    管交換等情，尚非無稽。從而，被告確係為了增強C槍之殺
    傷力，著手改造C槍，而先將賣家所附之槍管洞鑽大，依前
    所述，其所為即屬已著手從事製造槍枝之行為，僅因技術不
    佳而將該槍管鑽壞而未竟其功，因而不遂，然被告此部分所
    為自屬製造可發射子彈具有殺傷力之槍枝未遂行為。
　⑶公訴意旨雖認被告係以鑽臺將不具殺傷力之C槍槍管內阻鐵貫
    通、換裝金屬撞針之方式，製造成具殺傷力之改造手槍，然
    此為被告所否認，而原審將C槍送請中央警察大學鑑定結果
    ，認送鑑非制式手槍（即C槍）之槍管可順利拆解，並可順
    利組裝至槍身上，與彈室之密合性良好，未發現有影響槍枝
    結構完整或減損正常機械性能之故障或缺陷。又送鑑之槍管
    為鋼鐵材質金屬槍管，槍管内表面無來復線，有環狀鑽孔工
    具痕跡，屬滑膛槍管。該枝槍管接近槍口部外側有螺紋，可
    供加裝槍口裝置之用。槍管後端外徑較小，外側有螺紋，可
    用於將槍管旋轉裝入彈室，但槍管後端具螺紋處已有多處破
    損，若與彈室結合實施射擊，恐有安全疑慮等情，亦有中央
    警察大學上開鑑定書可參，則依C槍本身結構尚稱完整，及
    扣案槍管破損程度以觀，可徵被告上開所述其僅鑽扣案槍管
    ，並未對C槍本身為加工，應屬可採。既然被告尚未加工於C
    槍本身，而C槍經送刑事警察局鑑定結果，認具殺傷力，已
    如前述，顯見被告於購入C槍時，C槍即具有殺傷力。況衡諸
    被告購入A、B、C槍之價格，其係以5萬5千元之價格購入具
    殺傷力之A槍及子彈40顆，而以6,500元之價格所購入之B槍
    並不具殺傷力，另被告係以7萬元之價格購入C槍，倘C槍不
    具殺傷力，被告應無可能以高達7萬元之價格購入不具殺傷
    力之C槍之理，足認被告所稱C槍買來時就有殺傷力，應非無
    稽。則公訴意旨所稱C槍本身之殺傷力係由被告改造而成，
    自不足採信。　
　㈢依附表二編號4所示之刑事警察局鑑定結果，可認扣案具殺傷
    力之子彈共計有50顆，檢察官起訴書認被告非法持有之具殺
    傷力之子彈為57顆，容有誤會，是被告持有具殺傷力之子彈
    數量為50顆，併此敘明。
　㈣辯護人為被告辯護稱：被告係同時改造B、C槍，被告製造B、
    C槍之行為應論以單純一罪云云。惟查，被告係於108年9月
    間購入B槍，於108年10月購入C槍，時間上已有差距，且被
    告之所以想到改造C槍，係因其認為C槍槍管洞太小，而向賣
    家反應，賣家才教被告鑽另外一支槍管，用以更換原來安裝
    在槍枝內的槍管，已如前述，足見被告會改造C槍，顯係另
    行起意，難認係基於單一犯意同時製造B槍、C槍。是認辯護
    人此部分之辯解難認有據。
  ㈤綜上所述，本件事證明確，被告之犯行堪以認定，應依法論
    科。　
二、比較新舊法部分：
　㈠行為後法律有變更者，適用行為時之法律。但行為後之法律
    有利於行為人者，適用最有利於行為人之法律，刑法第2條
    第1項定有明文。查被告行為後，槍砲彈藥刀械管制條例第4
    條、第7條、第8條業於109年6月10日修正公布施行，並於同
    年6月12日生效。
　㈡修正前槍砲彈藥刀械管制條例第4條第1項第1款規定：「本條
    例所稱槍砲、彈藥、刀械如下：一、槍砲：指火砲、肩射武
    器、機關槍、衝鋒槍、卡柄槍、自動步槍、普通步槍、馬槍
    、手槍、鋼筆槍、瓦斯槍、麻醉槍、獵槍、空氣槍、魚槍及
    其他可發射金屬或子彈具有殺傷力之各式槍砲。」修正後同
    條例第4條第1項第1款則規定：「本條例所稱槍砲、彈藥、
    刀械如下：一、槍砲：指制式或非制式之火砲、肩射武器、
    機關槍、衝鋒槍、卡柄槍、自動步槍、普通步槍、馬槍、手
    槍、鋼筆槍、瓦斯槍、麻醉槍、獵槍、空氣槍、魚槍及其他
    可發射金屬或子彈具有殺傷力之各式槍砲。」
  ㈢修正前槍砲彈藥刀械管制條例第7條第1項、第4項分別規定：
    「未經許可，製造、販賣或運輸火砲、肩射武器、機關槍、
    衝鋒槍、卡柄槍、自動步槍、普通步槍、馬槍、手槍或各類
    砲彈、炸彈、爆裂物者，處無期徒刑或7年以上有期徒刑，
    併科新臺幣3千萬元以下罰金（第1項）。未經許可，持有、
    寄藏或意圖販賣而陳列第1項所列槍砲、彈藥者，處5年以上
    有期徒刑，併科新臺幣1千萬元以下罰金（第4項）。」修正
    後同條例第7條第1項、第4項則分別規定：「未經許可，製
    造、販賣或運輸制式或非制式火砲、肩射武器、機關槍、衝
    鋒槍、卡柄槍、自動步槍、普通步槍、馬槍、手槍或各類砲
    彈、炸彈、爆裂物者，處無期徒刑或7年以上有期徒刑，併
    科新臺幣3千萬元以下罰金（第1項）。未經許可，持有、寄
    藏或意圖販賣而陳列第1項所列槍砲、彈藥者，處5年以上有
    期徒刑，併科新臺幣1千萬元以下罰金（第4項）。」
  ㈣修正前槍砲彈藥刀械管制條例第8條第1項、第4項分別規定：
    「未經許可，製造、販賣或運輸鋼筆槍、瓦斯槍、麻醉槍、
    獵槍、空氣槍或第4條第1項第1款所定其他可發射金屬或子
    彈具有殺傷力之各式槍砲者，處無期徒刑或5年以上有期徒
    刑，併科新臺幣1千萬元以下罰金（第1項）。未經許可，持
    有、寄藏或意圖販賣而陳列第1項所列槍枝者，處3年以上10
    年以下有期徒刑，併科新臺幣7百萬元以下罰金（第4項）。
    」修正後同條例第8條第1項、第4項則分別規定：「未經許
    可，製造、販賣或運輸制式或非制式鋼筆槍、瓦斯槍、麻醉
    槍、獵槍、空氣槍或第4條第1項第1款所定其他可發射金屬
    或子彈具有殺傷力之各式槍砲者，處無期徒刑或5年以上有
    期徒刑，併科新臺幣1千萬元以下罰金（第1項）。未經許可
    ，持有、寄藏或意圖販賣而陳列第1項所列槍砲者，處3年以
    上10年以下有期徒刑，併科新臺幣7百萬元以下罰金（第4項
    ）。」
  ㈤參考槍砲彈藥刀械管制條例第4條之修正理由略謂：「鑒於現
    行查獲具殺傷力之違法槍枝，多屬非制式槍枝，可遠距離致
    人死傷，且殺傷力不亞於制式槍枝，對人民生命、身體、自
    由及財產法益之危害，實與制式槍枝無異；另因非制式槍枝
    之取得成本遠低於購買制式槍枝，且製造技術門檻不高、網
    路取得改造資訊容易，導致非制式槍枝氾濫情形嚴重，若區
    分制式與否而分別適用第7條或第8條處罰，將使不法分子傾
    向使用非制式槍砲從事不法行為，以規避第7條較重之刑責
    ，無異加深不法分子大量使用非制式槍砲之誘因，爰為有效
    遏止持非制式槍砲進行犯罪情形，非制式槍砲與制式槍砲罪
    責確有一致之必要；為使違法槍砲之管制作為更臻嚴密，並
    遏阻非制式槍砲氾濫情形，以確保人民之生命、身體、自由
    及財產安全，爰修正第1項第1款之槍砲定義，使特定類型槍
    砲之管制範圍明確及於所有具殺傷力之制式及非制式槍砲，
    且有違法製造等行為，不論標的為制式或非制式槍砲，皆應
    依特定類型管制槍砲之處罰規定進行追訴；至於原司法實務
    所指其他可發射金屬或子彈具有殺傷力之各式槍砲，即非制
    式手槍部分之見解，自因本次修法變更槍砲之定義，本於具
    體個案審酌是否繼續適用。」並為配合修正條文第4條第1項
    第1款修正槍砲定義，於同條例第7條第1項、第8條第1項增
    列「制式或非制式」之文字，又為統一「槍砲」之用詞，爰
    於第8條第4項酌作文字修正。
  ㈥準此，依上開修正後之條文用語及立法者之意思，本次槍砲
    彈藥刀械管制條例修正後，第4條、第7條、第8條均增加「
    制式或非制式」之構成要件，亦即，凡具有同條例第7條所
    列各類槍枝型式之槍枝，不論是制式或非制式槍枝，亦不問
    非制式槍枝殺傷力是否與制式槍枝相若，概依同條例第7條
    規定處罰。換言之，行為人製造或持有同條例第7條第1項所
    列具殺傷力之特定類型非制式槍枝，依修法前之實務見解，
    雖可適用較輕之同條例第8條規定處罰，然修法後縱其殺傷
    力不若制式槍枝，仍應依同條例第7條規定處罰（最高法院1
    09年度台上字第2856號判決意旨參照）。是未經許可製造、
    持有可發射子彈具有殺傷力之改造手槍犯行，經比較新舊法
    之結果，修正後應依槍砲彈藥刀械管制條例第7條第1項、第
    4項規定處罰，法定刑度較重，並無較有利於行為人之情形
    ，依刑法第2條第1項前段規定，自應適用被告行為時即修正
    前槍砲彈藥刀械管制條例第8條第1項、第4項之規定。　　
    　
三、論罪科刑部分：　　
　㈠按未經許可，製造或持有槍砲彈藥刀械等違禁物，所侵害者
    為社會法益，如果製造之客體種類相同（同為手槍或同為子
    彈），縱令製造完成之客體有數個（如數支手槍或數發子彈
    ），仍為單純一罪，不發生想像競合犯之問題（最高法院82
    年度台上字第5303號判決意旨參照）。另製造槍枝及子彈之
    方法，雖不相同，但在同一段時日內製造槍枝及子彈，既無
    法明確界定製造之先後，應即視為同時製造，論以一行為觸
    犯數罪名之想像競合犯（最高法院73年第一次刑庭會議決議
    參照）。
  ㈡核被告就事實欄一㈠所為，係犯修正前槍砲彈藥刀械管制條例
    第8條第4項之非法持有可發射子彈具殺傷力之槍枝罪、槍砲
    彈藥刀械管制條例第12條第4項之非法持有子彈罪。被告一
    次持有具殺傷力非制式子彈31顆、制式子彈2顆，仍為單純
    一罪。其以一持有行為，同時持有A槍及子彈而觸犯上開二
    罪名，為想像競合犯，應依刑法第55條規定，從一重之非法
    持有可發射子彈具殺傷力之槍枝罪處斷。
　㈢被告就事實欄一㈡所為，係犯修正前槍砲彈藥刀械管制條例第
    8條第1項之非法製造可發射子彈具殺傷力之槍枝罪。被告非
    法製造槍枝之行為，與其後之非法繼續持有至108年11月14
    日為警查獲為止，依犯罪性質，可認為非法製造槍枝行為為
    高度行為，該持有行為為低度行為，持有之行為為其製造之
    高度行為所吸收，不另論罪。
　㈣被告就事實欄一㈢所為，係犯修正前槍砲彈藥刀械管制條例第
    8條第5項、第1項之非法製造可發射子彈具殺傷力之槍枝未
    遂罪、槍砲彈藥刀械管制條例第12條第1項之非法製造子彈
    罪。被告非法製造槍枝、子彈之製造行為，與其後之非法繼
    續持有至108年11月14日為警查獲為止，依犯罪性質，可認
    為未經許可製造槍枝、子彈行為為高度行為，該持有行為為
    低度行為，持有之行為各為其製造之高度行為所吸收，均不
    另論罪。又非法製造槍砲彈藥刀械等違禁物，所侵害者為社
    會法益，如果製造之客體種類相同（同為手槍，或同為子彈
    者），縱令製造完成之客體有數個（如數支手槍、數顆子彈
    ），仍為單純一罪。被告就事實欄一㈢製造子彈共17顆，屬
    單純一罪。惟所犯製造槍枝（未遂）、子彈之行為，則因製
    造之客體種類不同，係以一繼續行為非法製造上開改造手槍
    、子彈，以一行為觸犯數罪名之想像競合犯，應依刑法第55
    條之規定，從一重之非法製造可發射子彈具殺傷力之槍枝未
    遂罪處斷。又被告欲將原已具有殺傷力之C槍改造，以增加
    該槍之殺傷力，而使之增強成為更具有殺傷力之槍枝，已屬
    製造行為，業如前述，再按犯意變更，係犯意之轉化（昇高
    或降低），指行為人在著手實行犯罪行為之前或行為繼續中
    ，就同一犯罪事實，改變原來之犯意，在另一犯意支配下實
    行犯罪行為，導致此罪與彼罪之轉化，因此仍然被評價為一
    罪。犯意如何，既以著手之際為準，則著手實行階段之犯意
    若有變更，當視究屬犯意昇高或降低定其故意責任；犯意昇
    高者，從新犯意；犯意降低者，從舊犯意，並有中止未遂之
    適用。經查，被告於其持有具有殺傷力之C槍行為繼續中，
    為增強該槍之殺傷力而予以改造，就同一犯罪事實，在法律
    上評價為一製造可發射子彈具有殺傷力之改造手槍犯行，即
    足以充分評價其行為之不法、罪責內涵，僅論以犯意升高後
    之非法製造可發射子彈具有殺傷力之槍枝未遂罪即可。公訴
    意旨認被告前揭犯行係涉犯修正前槍砲彈藥刀械管制條例第
    8 條第1 項之非法製造可發射子彈具有殺傷力之槍枝既遂罪
    ，容有誤會，惟因既、未遂僅行為態樣有別，其罪名同一，
    本院無庸變更起訴法條。
　㈤被告所犯上開3罪間，犯意各別，行為殊異，應分論併罰。
　㈥刑之減輕部分：
　⒈按槍砲彈藥刀械管制條例第18條第4項前段規定：犯本條例之
    罪，於偵查或審判中自白，並供述全部槍砲、彈藥、刀械之
    來源及去向，因而查獲或因而防止重大危害治安事件之發生
    者，減輕或免除其刑。依此規定，犯上開條例之罪，必須於
    偵查或審判中自白，並供述全部槍砲、彈藥、刀械之來源及
    去向，並因而使偵查機關查獲，或因而防止重大危害治安事
    件之發生者，始得依上述規定減輕或免除其刑。若被告雖已
    自白並供述其槍砲、彈藥、刀械之來源及去向，但偵查機關
    並未因而查獲或因而防止重大危害治安事件之發生者，尚難
    遽依上述規定減輕或免除其刑。又此所謂「查獲」，固不以
    檢察官已對該槍砲、彈藥、刀械之來源或去向之人提起公訴
    為必要，惟仍應以偵查機關依據被告之供述，經調查而獲悉
    該被供出槍砲、彈藥、刀械之來源或去向之人確有相關犯罪
    事實者為限。否則，被告僅片面供出槍砲、彈藥、刀械來源
    及去向，而未經偵查機關循此查獲相關涉案之人與相關事實
    ，則其所供真偽不明，自難遽邀上開減免之寬典（最高法院
    106年度台上字第743號判決意旨參照）。
  ⒉被告為警查獲後，就事實欄一㈠所為持有A槍及子彈部分，始
    終自白，並曾於警詢時供述上開槍、彈係經向綽號「堂仔」
    、「勇仔」及「胖胖」之男子所購買（見偵卷1第13頁），
    而「堂仔」即王煜堂於警詢時亦證稱係透過「勇仔」而認識
    名叫「陳冠碩」， 並介紹被告向其購買槍枝等語（見偵卷1
    第145-147頁），被告進而提供「勇仔」之LINE、FACEBOOK
    截圖、使用之電話號碼及王煜堂與其之對話紀錄擷取相片各
    2紙為憑（見原審卷第85-95頁），而員警依據被告提供之前
    揭資料，報請臺灣臺南地方檢察署檢察官指揮偵辦，經聲請
    監察渠等電話數月，發現綽號「勇仔」、「堂仔」及「胖胖
    」等人確實有槍械買賣事證，而於109年8月10日聲請搜索票
    前往綽號「勇仔」（林○勇）及「胖胖」（李○育）住處搜索
    ，當場於李嫌家中查扣散彈槍1支，此有臺南市政府警察局
    第一分局109年9月1日南市警一偵字第1090441135號函暨所
    附被告之調查筆錄、該分局之刑事案件報告書、搜索扣押筆
    錄、扣押物品目錄表及原審法院搜索票等在卷可稽（見原審
    卷第83-109頁），依前述說明，堪認被告就事實欄一㈠於偵
    查中、審理中自白犯罪，且已供出來源、去向因而查獲之事
    實，是就被告此部分所犯，應依槍砲彈藥刀械管制條例第18
    條第4項前段之規定，減輕其刑。
　⒊被告如事實欄一㈢所示製造可發射子彈具殺傷力之槍枝未遂罪
    ，僅著手於實行製造槍管之行為，尚未完成製造行為，未達
    於既遂之程度，爰依刑法第25條第2項規定減輕其刑。
　㈦至辯護人雖主張被告一時失慮，誤觸法網，犯罪情節輕微，
    爰請依刑法第59條之規定酌量減輕其刑云云。惟適用刑法第
    59條酌減其刑者，必於犯罪之情狀，在客觀上足以引起一般
    同情，認為即予宣告法定最低度刑期，猶嫌過重者，始有其
    適用。考量槍枝、子彈均為我國法律禁止持有之物，為一般
    大眾所周知，且非法製造、持有改造手槍及子彈對社會治安
    危害重大，依被告之犯罪情狀，尚難認其有顯可憫恕之處，
    亦無處以法定最低刑度猶嫌過重之情形，無從依刑法第59條
    之規定酌減其刑，併敘明之。　　　
四、撤銷改判部分：
　㈠原判決認被告如事實欄一㈠、㈢（即附表一編號1、3部分）
　　罪證明確，予以論罪科刑，固非無見。然查：⑴被告於事實
    欄一㈠部分持有之40顆子彈中，有26 顆未經試射，經本院送
    請刑事警察局試射，其中7 顆不具殺傷力，被告持有不具殺
    傷力之子彈7 顆部分，尚不構成犯罪（詳後述），原審就此
    部分漏未為不另為無罪諭知，容有違誤；⑵被告就事實欄一㈢
    部分，係犯非法製造可發射子彈具殺傷力之槍枝未遂罪，原
    審判決認應構成非法製造可發射子彈具殺傷力之槍枝既遂罪
    ，亦有未洽；⑶附表二編號12、15所示之物，係分別供被告
    製造槍枝、預備製造子彈所用之物，原審認與上開犯罪無關
    而未諭知沒收，尚有未洽；⑷附表二編號4所示之子彈37顆，
    亦經本院送請刑事警察局試射完畢，已失其原有子彈之結構
    及效能，不具殺傷力，原審判決仍予以沒收，難認有理由；
    ⑸附表二編號10、13所示之物，據被告於本院審理時表示未
    供本案犯罪使用等語（見本院卷第198頁），復無證據證明
    被告有使用該等物品以遂行本件犯罪，自無從諭知沒收，原
    審判決各就其中1支予以沒收，實有未當。被告上訴意旨請
    求就事實欄一㈠、㈢部分從輕量刑，為有理由，且原審判決復
    有上開可議之處，即屬無可維持，自應由本院將原審判決關
    於事實欄一㈠、㈢部分予以撤銷改判（含相關沒收即附表二編
    號4、10《其中1支挫刀》、12、13《其中1支斜口鉗》、15部分
    ），且定應執行刑與其所憑定應執行刑之各宣告刑間，有不
    可分之關係，應由本院將原判決關於被告定應執行刑部分一
    併撤銷。
　㈡爰審酌被告知悉槍砲、彈藥對生命財產安全及社會秩序危害
    至鉅，仍無視國家制定法律嚴加查緝取締之禁令，未經許可
    ，持有可發射子彈具有殺傷力之改造手槍及非制式子彈，復
    著手製造可發射子彈具有殺傷力之改造手槍未遂，又製造具
    有殺傷力之非制式子彈，對於他人生命身體財產安全及社會
    治安均帶來相當程度之威脅及潛在危險，所為誠值非難，惟
    念及被告無違反槍砲彈藥刀械管制條例或其他相關之前案紀
    錄，犯後坦承犯行，復考量被告所持有、製造之槍砲、彈藥
    種類、數量及持有時間，並未持以從事其他犯罪行為等情；
    兼衡其自陳國中畢業之智識程度，受僱養蚵，月收入約4、5
    萬元，已婚、育有3名未成年子女，現與母親、最小的女兒
    同住，配偶住娘家之家庭生活狀況等一切情狀，分別量處如
    附表一編號1、3所示之刑，並就罰金刑部分，併諭知易服勞
    役之折算標準。
　㈢沒收之說明：
　⒈按違禁物，不問屬於犯罪行為人與否，沒收之，刑法第38條
    第1 項定有明文。扣案如附表二編號1、3所示之A槍、C槍各
    1枝經送鑑定結果，認均具殺傷力，另附表二編號5 所示已
    貫通之槍管1 支為槍枝主要組成零件，均業如前述，自屬違
    禁物，均應依刑法第38條第1 項規定，予以宣告沒收之。
  ⒉扣案具有殺傷力之子彈共計50顆，均因鑑定時已經試射擊發
    完畢，均已失其原有子彈之結構及效能，不具殺傷力，非屬
    違禁物，爰不為沒收之宣告。
  ⒊附表二編號6、7《其中2支》、12所示之物，係供被告非法製造
    C槍所用之物，另附表二編號15所示之底火，係被告預備供
    製造子彈所用之物，亦據被告陳明在卷（見本院卷第198頁
    ），均依刑法第38條第2項前段規定諭知沒收。
　⒋至本案遭查扣之其餘之物，均與被告犯本案之罪無關，亦據
    被告陳明在卷，復無證據可認上開之物與本案犯行有何關聯
    ，爰不宣告沒收，附此敘明。　
五、上訴駁回部分：
　　原審認被告如事實欄一㈡部分（即附表一編號2部分），事證
    明確，適用修正前槍砲彈藥刀械管制條例第8條第1項，刑法
    第2條第1項前段、第11條前段、第42條第3項、第38條第1項
    、第2項前段等規定，並審酌被告知悉槍枝對生命財產安全
    及社會秩序危害至鉅，仍無視國家制定法律嚴加查緝取締之
    禁令，未經許可，製造可發射子彈具有殺傷力之改造手槍既
    遂，對他人生命身體財產安全及社會治安均帶來相當程度之
    威脅及潛在危險，所為誠值非難，惟念及被告無違反槍砲彈
    藥刀械管制條例或其他相關之前案紀錄，犯後自始坦承犯行
    ，考量被告所製造之槍枝數量及持有時間，並未持以從事其
    他犯罪行為等情；兼衡其國中畢業及尚須扶養3名未成年子
    女等家庭生活經濟狀況等一切情狀，量處有期徒刑5年4月，
    併科罰金新臺幣10萬元，並就罰金刑部分，併諭知易服勞役
    之折算標準。另說明：⑴扣案之B槍經送鑑定結果，認具殺傷
    力，係槍砲彈藥刀械管制條例第4條第1項第1款所列之槍砲
    ，屬違禁物無訛，不問屬於犯罪行為人與否，應依刑法第38
    條第1項規定宣告沒收。⑵扣案如附表二編號6、7所示之物，
    均係被告所有，供其製造B槍犯行所用之物，業具被告供述
    在卷（見偵卷1第72頁），應依刑法第38條第2 項前段規定
    ，宣告沒收。核其認事用法並無違誤，量刑部分亦無明顯濫
    用裁量之處。被告上訴意旨雖請求從輕量刑云云，惟按刑之
    量定，屬法院自由裁量之職權行使，應審酌刑法第57條所列
    各款事由及一切情狀，為酌量輕重之標準，並非漫無限制。
    量刑輕重係屬事實審法院得依職權自由裁量之事項，苟已斟
    酌刑法第57條各款所列情狀而未逾越法定刑度，不得遽指為
    違法。且在同一犯罪事實與情節，如別無其他加重或減輕之
    原因，下級審量定之刑，亦無過重或失輕之不當情形，則上
    級審法院對下級審法院之職權行使，原則上應予尊重（最高
    法院72年度台上字第6696號、75年度台上字第7033號判決意
    旨參照）。原審判決對被告此部分所量刑度，已審酌刑法第
    57條所列各款事項，所處刑度符合罰當其罪之原則，亦與比
    例原則相符，並無輕重失衡之情。從而，被告上訴指摘原審
    判決量刑過重，請求從輕量刑，為無理由，應予駁回。
六、定應執行刑部分：
　　本院就被告前述有罪撤銷改判部分（即附表一編號1、3部分
    ）及其上訴駁回部分（即附表一編號2部分）所處之刑，審
    酌各該犯罪非難重複性、各行為所侵害法益之專屬性或同一
    性綜合判斷，暨斟酌被告犯罪行為之不法與罪責程度，定其
    應執行刑為有期徒刑6年，併科罰金20萬元，及就併科罰金
    所定執行刑，諭知易服勞役之折算標準。沒收部分則併執行
    之。　　
七、不另為無罪之諭知部分：
  ㈠公訴意旨另以：被告於事實欄一㈠所示時、地，除持有具有殺
    傷力之A槍1 枝及具有殺傷力之子彈33顆外，另同時持有子
    彈7顆。因認被告就此部分亦涉犯槍砲彈藥刀械管制條例第1
    2條第4 項之未經許可持有具有殺傷力之子彈罪嫌云云。
  ㈡惟查，本件為警查扣之如事實欄一㈠所示之子彈共40顆，經送
    請刑事警察局鑑驗，經該局採樣14 顆試射，均可擊發，認
    均具殺傷力；嗣經本院依職權將其餘未經試射之26顆改造、
    制式子彈送鑑驗，經刑事警察局將之全部實際試射鑑定結果
    ，其中4顆雖可擊發，惟發射動能均不足，認不具殺傷力，
    另3顆均無法擊發，認不具殺傷力乙節，有刑事警察局110年
    9月8日刑鑑字第1100074800號函在卷可按（見本院卷第159
    頁），準此，尚無法認定被告就持有該不具有殺傷力之子彈
    7 顆之行為，有何涉犯槍砲彈藥刀械管制條例第12條第4 項
    之非法持有具有殺傷力子彈罪之犯行。此外，復查無其他積
    極證據足認被告有此部分未經許可持有具殺傷力子彈之犯行
    ，原應為無罪之諭知，惟公訴意旨認此部分與前開經本院論
    罪如事實欄一㈠部分之未經許可持有具殺傷力子彈部分，在
    法律評價上係屬單一事實之單純一罪關係，爰不另為無罪之
    諭知，附此敘明。
據上論結，應依刑事訴訟法第368條、第369條第1項前段、第364
條、第299條第1項前段，槍砲彈藥刀械管制條例第8條第5項、第
1項（修正前）、第4項（修正前）、第12條第1項、第4項、第18
條第4項，刑法第2條第1項前段、第11條前段、第55條、第25條
第2項、第51條第5款、第7款、第42條第3項前段、第38條第1項
、第2項前段，判決如主文。
本案經檢察官蔡明達提起公訴，檢察官葉耿旭到庭執行職務。
中　　華　　民　　國　　110 　年　　12　　月　　30　　日
                  刑事第三庭    審判長法  官  陳連發
                                      法  官  洪榮家  
　  　　　　　　　　　　　　　　　　  法  官  何秀燕 
以上正本證明與原本無異。
如不服本判決應於收受送達後20日內向本院提出上訴書狀，其未
敘述上訴理由者，並得於提起上訴後20日內向本院補提理由書（
均須按他造當事人之人數附繕本）「切勿逕送上級法院」。
　　　　　　　　　　　　　　　　　　　書記官  翁心欣　　
中　　華　　民　　國　　110 　年　　12　　月　　30　　日
附錄本案論罪科刑法條:
修正前槍砲彈藥刀械管制條例第8條
未經許可，製造、販賣或運輸鋼筆槍、瓦斯槍、麻醉槍、獵槍、
空氣槍或第四條第一項第一款所定其他可發射金屬或子彈具有殺
傷力之各式槍砲者，處無期徒刑或五年以上有期徒刑，併科新臺
幣一千萬元以下罰金。
未經許可，轉讓、出租或出借前項所列槍枝者，處五年以上有期
徒刑，併科新臺幣一千萬元以下罰金。
意圖供自己或他人犯罪之用，而犯前二項之罪者，處無期徒刑或
七年以上有期徒刑，併科新臺幣一千萬元以下罰金。
未經許可，持有、寄藏或意圖販賣而陳列第一項所列槍枝者，處
三年以上十年以下有期徒刑，併科新臺幣七百萬元以下罰金。
第一項至第三項之未遂犯罰之。
犯第一項、第二項或第四項有關空氣槍之罪，其情節輕微者，得
減輕其刑。 

槍砲彈藥刀械管制條例第12條
未經許可，製造、販賣或運輸子彈者，處一年以上七年以下有期
徒刑，併科新臺幣五百萬元以下罰金。
未經許可，轉讓、出租或出借子彈者，處六月以上五年以下有期
徒刑，併科新臺幣三百萬元以下罰金。
意圖供自己或他人犯罪之用，而犯前二項之罪者，處三年以上十
年以下有期徒刑，併科新臺幣七百萬元以下罰金。
未經許可，持有、寄藏或意圖販賣而陳列子彈者，處五年以下有
期徒刑，併科新臺幣三百萬元以下罰金。
第一項至第三項之未遂犯罰之。

附表一：
編號 犯罪事實 所犯罪名及宣告刑 1 如事實欄一㈠所示 甲○○犯非法持有可發射子彈具殺傷力之槍枝罪，處有期徒刑壹年陸月，併科罰金新臺幣參萬元，罰金如易服勞役，以新臺幣壹仟元折算壹日。 2 如事實欄一㈡所示 甲○○犯非法製造可發射子彈具殺傷力之槍枝罪，處有期徒刑伍年肆月，併科罰金新臺幣拾萬元，罰金如易服勞役，以新臺幣壹仟元折算壹日。 3 如事實欄一㈢所示 甲○○犯非法製造可發射子彈具殺傷力之槍枝罪，未遂，處有期徒刑肆年，併科罰金新臺幣拾萬元，罰金如易服勞役，以新臺幣壹仟元折算壹日。 

附表二：扣案物品
編號   扣押物品名稱 扣押 數量 說            明 沒收與否 1 00-000黑色改造手槍（含彈匣1個，槍枝管制編號0000000000，即A 槍） 1支 認係改造手槍，由仿半自動手槍製造之槍枝，換裝土造金屬槍管而成，擊發功能正常，可供擊發適用子彈使用，認具殺傷力（刑事警察局109年3月12日刑鑑字第1088018183號鑑定書，見偵卷1第127-134頁）。 1支 2 00-000銀色改造手槍（含彈匣3個，槍枝管制編號0000000000，即 B槍） 1支 認係改造手槍，由仿半自動手槍製造之槍枝，車通金屬槍管內阻鐵而成，擊發功能正常，可供擊發適用子彈使用，認具殺傷力（刑事警察局109年3月12日刑鑑字第1088018183號鑑定書，見偵1卷第127-134頁）。 1支 3 PT-24黑色模擬槍（含彈匣1個，槍枝管制編號0000000000，即C槍） 1支 認係改造手槍，由土耳其RETAY廠PT24型空包彈槍,換裝改造金屬槍管（由原彈室端加裝金屬管）而成，擊發功能正常，可供擊發適用子彈使用，認具殺傷力（刑事警察局109年3月12日刑鑑字第1088018183號鑑定書，見偵卷1第127-134頁）。 1支  4 子彈（原有40顆，經鑑定採樣14顆試射，剩26顆，該26顆再經鑑定，均經試射） 40顆 ⑴38顆，認均係非制式子彈，由金屬彈殼組合直徑約8.9mm金屬彈頭而成之非制式子彈，採樣13顆試射，均可擊發，認具殺傷力。2顆，認均係口徑9×19mm制式子彈，採樣1顆試射，可擊發，認具殺傷力（刑事警察局109年3月12日刑鑑字第1088018183號鑑定書，見偵卷1第127-134頁）。 ⑵其餘26顆，其中25顆《刑事警察局109年3月12日刑鑑字第1088018183號鑑定書鑑定結果四㈠部分》，均經試射，其中18顆均可擊發，認具殺傷力，4顆，雖可擊發，惟發射動能均不足，認不具殺傷力，3顆，均無法擊發，認不具殺傷力。另1顆《刑事警察局109年3月12日刑鑑字第1088018183號鑑定書鑑定結果四㈡部分》，經試射，可擊發，認具殺傷力（刑事警察局110年9月8日刑鑑字第1100074800號函，見本院卷第159頁）。  不予諭知沒收   子彈（原有17顆，經鑑定採樣6顆試射，剩11顆，該11顆再經鑑定，均經試射） 17顆 ⑴17顆，認均係非制式子彈，由口徑9mm制式空包彈組合直徑約8.9mm金屬彈頭而成，採樣6顆試射，均可擊發，認具殺傷力（刑事警察局109年3月12日刑鑑字第1088018183號鑑定書，見偵卷1第127-134頁）。 ⑵其餘11顆《刑事警察局109年3月12日刑鑑字第1088018183號鑑定書鑑定結果五部分》，均經試射，均可擊發，認具殺傷力（刑事警察局110年9月8日刑鑑字第1100074800號函，見本院卷第159頁）。 不予諭知沒收。 5 已貫通槍管 1支 屬內政部公告之槍砲主要組成零件（內政部110年8月23日內授警字第1100043699號函，見本院卷第151-152頁） 1支 6 鑽台 1座 貫通本件槍枝槍管。 1座 7 鑽尾 12支 僅使用其中2支鑽本件槍管。 2支 8 膛線刀 1支 購買編號3槍枝時賣方一併寄來，非供本案犯罪使用。 無   9 游標卡尺 1支 非供本案犯罪使用。 無 10 挫刀 4支 同上。  無  11 夾子 2支 同上 無  12 固定夾 1支 供本案製造槍枝使用 1支  13 鈄口鉗 2支 非供本案犯罪使用。 無  14 尖嘴鉗 1支 非供本案犯罪使用。 無  15 底火 2盒 預備供製造子彈使用 2盒  16 拋棄藥筒 1盒 非供本案犯罪使用 無 

【卷目索引】 
⒈高雄市政府警察局刑事警察大隊高市警刑大偵10字第109707680
  0號，即警卷 
⒉108年度偵字第19629號卷，即偵卷1 
⒊108年度偵字第6604號卷，即偵卷2 
⒋108年度聲羈字第350號卷，即聲羈卷 
⒌原審109年度重訴字第8號卷，即原審卷 
⒍本院110年度上訴字第643號卷，即本院卷